臺灣臺北地方法院民事判決　　　　　　　　　　　　　九十一年度海商字第五六號
　　原　　　告　中國產物保險股份有限公司
　　法定代理人　丙○○
　　訴訟代理人　黃智絹律師
　　複代理人　　許志勇律師
　　被　　　告　式邦船務代理有限公司
　　法定代理人　丁○○
　　被　　　告　乙○○○○ ○.
　　法定代理人　甲○○○○○○.
　　右二人共同
　　訴訟代理人　林昇格律師
　　複代理人　　李志成律師
　　　　　　　　高宏文律師
　　參加人　　　貿聯企業股份有限公司
　　法定代理人　戊○○
　　訴訟代理人　宋志衡律師
　　複代理人　　盧春律師
當事人間請求損害賠償事件，本院於九十三年七月二十八日言詞辯論終結，判決如下
：
    主    文
原告之訴及假執行之聲請均駁回。
訴訟費用及參加費用由原告負擔。
    事實及理由
壹、程序方面：
一、承受訴訟：原告中國產物保險公司於起訴時法定代理人原為劉正義，嗣於訴訟程
    序進行中之九十二年一月二十二日變更為丙○○，並由原告聲明承受訴訟，核與
    民事訴訟法第一百七十五條規定相符，應予准許。
二、聲明減縮：原告起訴時聲明請求被告應連帶給付美金二萬二千二百五十二元四角
    一分，及自起訴狀送達翌日起按週年利率百分之五計算之利息，嗣將請求金額減
    縮為美金一萬七千一百五十八元及利息，依民事訴訟法第二百五十五條第一項第
    三款規定，亦應予准許。
貳、原告主張：華隆股份有限公司（下稱華隆公司）出售多元酯半延伸絲乙批至韓國
    共計三百零六箱，分裝成八只貨櫃（下稱系爭貨物），委由被告式邦船務代理有
    限公司（下稱式邦公司）所代理之被告Korea Marine Transport Co., Ltd.（下
    稱KMTC公司）運送。詎料系爭貨物於九十年九月二十二日抵達目的地韓國釜山後
    ，受貨人發現編號KMTU0000000、KMTU0000000、KMTU00000000只貨櫃嚴重水濕
    ，經公證後，證實有二二三八五．四公斤的貨物嚴重濕損，三家受貨人因此共受
    有美金二萬二千二百五十二元四角一分之損失。被告KMTC公司係本件貨物之運送
    人，自應對本件貨物之損壞負債務不履行之損害賠償責任。被告KMTC公司係未經
    我國認許成立之外國法人，被告式邦公司以其名義與託運人華隆公司簽訂運送契
    約，並為該公司簽發清潔載貨證券，應依民法總則施行法第十五條規定與被告
    KMTC公司負連帶責任。原告係本件受損貨物保險人，已依約賠償受貨人前述損失
    ，並已受讓該等公司因本件貨物毀損而對被告二人所取得之請求權等語。並聲明
    ：（一）被告應連帶給付原告美金一萬七千一百五十八元，暨自起訴狀繕本送達
    翌日起至清償日止，按週年利率百分之五計算之利息。（二）願供擔保，請准宣
    告假執行。
參、被告則以：（一）被告KMTC係以「FCL」方式承運系爭貨物，並分別於九月二十
    七日或二十四日即已抵達韓國釜山運送人之貨櫃廠，受貨人未於受領貨物後三日
    內或十日內通知運送人，依海商法第五十六條第一項第三款規定，應推定運送人
    已依載貨證券之記載交清貨物。又系爭貨物自卸船後至實際交付受貨人間，尚儲
    存於韓國當地之貨櫃場以及受貨人自行負責之陸運階段，此期間自二日至十數日
    不等，足見系爭貨物亦有可能係於陸運途中發生濕損。（二）系爭貨物係因九十
    年九月十七日納莉颱風侵襲北台灣，造成桃園地區嚴重積水，溪水暴漲溢流入桃
    園縣八德市，再進入參加人貿聯倉儲股份有限公司（下稱貿聯公司）貨櫃廠區內
    所致，故系爭貨損既因納莉颱風所致之超高雨量所致，而為被告運送人所不能預
    見，自得依法主張免負損害賠償責任。（三）受告知人貿聯公司係於系爭貨損發
    生後第一時間（即九月二十日上午）始通知被告式邦公司及KMTC公司，然系爭貨
    物已於九月十九日午夜及九有二十日淩晨裝船完畢，該次船舶亦已於九月二十日
    上午起航，故被告等於接受受告知人通知時，已無可能停止系爭貨物之運送，故
    原告主張被告等應可停止貨物運送以減少損失云云，尚與事實不符。（四）受告
    知人貿聯公司於十九日下午起洪水逐漸退去後，立即整理貨櫃場區域，檢視可能
    遭受水濕之貨櫃後，始得通知相關之運送人或代理人，就客觀期待可能而言，應
    無違善良管理人之注意義務而無過失可言。縱認為受告知人之通知屬於遲延通知
    而有過失，系爭貨物自起航起至貨物到港受貨人收貨為止，最短亦僅有二至三日
    之航程，卻已遭受百分之七十以上之濕損，足見若系爭貨物確於受告知人貿聯公
    司貨櫃場內遭受濕損，系爭貨物之損害已於洪水浸襲之第一時間即已造成，即便
    受告知人貿聯公司之通知屬於遲延而有過失，與系爭貨物毀損間，亦無相當因果
    關係等語置辯。並聲明：（一）原告之訴及假執行之聲請駁回。（二）如受不利
    判決，願供擔保請准免為假執行之宣告。
參、兩造不爭執之事實：
（一）系爭貨物由華隆公司委由被告式邦公司所代理之被告KMTC公司運送，簽發載貨
      證券三紙（原證一、二、三）。於九十年九月二十二日抵達目的地韓國釜山後
      ，編號KMTU0000000、KMTU0000000、KMTU00000000只貨櫃發生濕損（公證報
      告原證四、五、六）。
（二）原告為系爭貨物保險人，已依約賠償受貨人美金二萬二千二百五十二元四角一
      分。（原證七、八、九）。
肆、得心證之理由：
一、系爭貨物之裝載港為我國之基隆港，本件原告依載貨證券所生之法律關係向被告
    KMTC公司請求部分，依海商法第六十七條規定，應依涉外民事法律適用法定應適
    用之法律。本件之載貨證券簽發地為我國之台北市，依涉外民事法律適用法第六
    條第二項之規定，此部分應以我國法為準據法。又債權讓與對於第三人之效力，
    依原債權之成立及效力所適用之準據法，故關於受貨人讓與原告損害賠償請求權
    之成立及效力，亦應適用我國法。
二、兩造就系爭貨物發生溼損，以及原告公司已賠償受貨人等情既不爭執，則依保險
    法第五十三條第一項規定，原告自得代位行使受貨人對運送人即被告KMTC公司之
    貨損索賠權利。原告依載貨證券對被告KMTC公司請求系爭貨物溼損之賠償，並依
    民法總則施行法第十五條之規定，請求被告式邦公司連帶負賠償責任，為被告所
    拒絕，並以前揭情詞置辯。經審酌：「關於運送人之責任，只須運送物有喪失、
    毀損或遲到情事，經託運人或受貨人證明屬實，而運送人未能證明運送物之喪失
    、毀損或遲到係因不可抗力或因運送物之性質或因託運人或受貨人過失所致者，
    則不問其喪失、毀損或遲到之原因是否歸責於運送人之事由，運送人均應負法律
    上或契約上之責任。」（最高法院四十九年台上字第七一三號判例參照），以及
    海商法第五十六條第一項、海商法第六十條第一項準用民法第準用民法第六百三
    十四條規規定、海商法第六十二條第三項規定，自應先確認系爭貨物在運送人被
    告KMTC公司占有中發生溼損，再認定被告是否得依海商法第六十九條之各項規定
    免責。
（一）系爭貨物於九十年九月二十二日抵達目的地韓國釜山後，裝載系爭貨物編號
      KMTU0000000、KMTU0000000、KMTU00000000只貨櫃發生濕損，已如前述，依
      卸載港韓國汎世檢定株式會社之公證報告（原證四、五、六）所載，系爭貨物
      發生濕損之原因，係由於貨櫃裝船前於運送途中被浸泡在清水中所造成，被告
      就此項認定有爭執，抗辯系爭貨物之濕損有亦可能發生於受貨人負責陸運部分
      ，茲就此項爭點分述如下：
     １、系爭貨物係以貨櫃ＦＣＬ整裝整拆方式運送，運送人被告KMTC公司於收受
         貨物時外表並無濕損情形，在裝船前，於九十年九月十三日運送至參加人
         貿聯倉公司之貨櫃站（被告KMTC公司之合約貨櫃站）存放，嗣裝載系爭貨
         物之三只貨櫃分別於九十年九月十九日十四時五十六分、同日十六時、九
         月二十日零時四十七分出站。此由被告KMTC公司簽發清潔之載貨證券，及
         載貨證券之上收受貨物地之記載，及參加人貿聯公司之貨櫃進出站紀錄（
         被證七）即明。
     ２、而系爭貨物存放於貿聯公司貨櫃站期間，在九十年九月十六日中度颱風納
         莉（NARI）侵襲台灣地區，由於颱風停留時間過久，及其貫穿的特殊路徑
         所致，台灣地區降下豐沛雨量，造成北台灣地區嚴重水患，多處地方單日
         降雨量皆刷新歷史紀錄，貿聯公司貨櫃站所在地之桃園縣八德市之單日降
         雨量：九月十六日為191.5公厘、九月十七日為240.5公厘、九月十八日為
         359.5公厘，約等同往年同月雨量總數或甚至數倍，而納莉颱風侵襲時，前
         開貨櫃站附近之高城社區淹水逾一層樓高，甚為嚴重。此則有交通部中央
         氣象局九十二年四月一日函所附颱風警報發佈概況表、八德氣象站氣象資
         料及桃園市八德市公所九十二年四月二日函可稽。又貿聯公司於九十一年
         九月二十日曾發傳真函向被告式邦公司表示：納莉颱風侵襲台灣，本公司
         部分重櫃儲櫃區遭受水患（系爭貨物係裝載於出口重櫃）等語。足見系爭
         貨物存放於貿聯公司之貨櫃站期間，存放櫃區確曾遭受颱風水患侵襲。
     ３、系爭貨物於公證時櫃內底層貨物有五十至八十五公分之溼損，經以硝酸銀
         測試為陰性反應，顯示由清水所致，有前開公證報告可憑，故系爭貨物應
         非於海上運送時被海水侵溼。而系爭貨物於九十年九月二十二日抵韓國釜
         山貨櫃場，再分別運送至受貨人工廠，迄九十年九月二十五日、十月四、
         十月十日公證之期間，雖亦有遭清水溼損之可能，惟前開公證報告並未敘
         及韓國釜山地區前揭時日有遭水患侵襲之事件，再觀諸前開貿聯公司貨櫃
         站受納莉颱風所帶來水患侵襲情形，公證報告認定系爭貨物發生溼損是貨
         櫃於裝載港被侵泡在清水中所致等語，應堪採信。
     ４、受貨人雖於韓國釜山港收貨時或於提貨後三日，未以書面為貨損之通知，
         惟此依海商法第五十六條第一項規定，僅推定運送人已依照載貨證券交清
         貨物而已，系爭貨物溼損之原因既如前所述，被告自不得主張貨物交付時
         並無溼損。應可認定：系爭貨物在運送人被告KMTC公司之履行輔助人貿聯
         公司占有中發生損害。
（二）按海商法第六十九條第四款所謂天災，係指直接由於自然力而發生之災難，事
      前不能預知或難以預知加以防止，而其發生之後果為人力所不能控制者而言。
      系爭貨物溼損之原因，為存放於貿聯公司之貨櫃站時，遭納莉颱風帶來之水患
      所致，如前所述。又納莉颱風因其停留時間過久，及其貫穿的特殊路徑，故所
      降下豐沛雨量，造成北台灣地區嚴重水患，多處地方單日降雨量皆刷新歷史紀
      錄，貿聯公司貨櫃站所在地之桃園縣八德市之單日降雨量，約等同往年同月雨
      量總數或甚至數倍，納莉颱風侵襲時，前開貨櫃站附近之高城社區淹水逾一層
      樓高，甚為嚴重等情，亦同前述。是納莉颱風所帶來之水患之嚴重，遠超過一
      般颱風，非參加人貿聯公司貨櫃場所能預知，而此水患以一般之措施，如派人
      加強巡守水閘門及抽水設施、清掃櫃場四週溝渠、將貨空櫃加以固定等，亦無
      法避免或減輕水患，是系爭貨物發生溼損之原因，可認為屬於天然災害，運送
      人即被告KMTC公司自毋庸就此損害，負賠償責任。原告雖以裝載系爭貨物之貨
      櫃，於出口前既已遭水溼，被告未立即通知貨主華隆公司處理，而運送出口，
      運送期間再經浸泡、水氣影響，導致貨物發霉，其間造成之損害與在貿聯公司
      貨櫃場造成之損害數額若干，已無法分別，責任應在運送人等語。惟查，系爭
      貨物受水溼損之損害於受水浸溼時已經發生，並非因長時間浸泡發霉所致，此
      見公證報告敘述貨損程度時認：「多元酯半延伸絲一旦遭受溼損，便無法做原
      有之用途，因為在經DTY（拉長）處理時將很容易斷裂，並且也不適合及無法
      均勻染色。」等語即明，故被告KMTC公司，雖未於溼損發生時告知託運人貨物
      可能遭溼損之情形，但此與系爭貨物之損害發生或擴大，並無因果關係，原告
      以此主張被告KMTC公司應負賠償責任云云，亦非可採。
三、綜上所述，系爭貨物雖在被告KMTC公司之履行輔助人貿聯公司占有下，發生溼損
    ，惟此溼損係因納莉颱風所帶來之水患所致，非貿聯公司可以預知，依一般預防
    或處理之措施亦難以避免或減輕損害之發生，被告KMTC公司依海商法第六十九條
    第四款規定，不負賠償責任。運送人KMTC公司既得以免責，以其名義為運送契約
    行為之被告式邦公司，亦毋須負連帶賠償責任。從而，原告依運送契約或民法總
    則施行法第十五條規定，請求被告KMTC公司及式邦公司連帶賠償美金一萬七千一
    百五十八元，暨自起訴狀繕本送達翌日起至清償日止，按週年利率百分之五計算
    之利息，為無理由，應予駁回。又原告受敗訴之判決，其假執行之聲請亦失所依
    據，應併予駁回。
四、兩造其餘攻擊防禦方法，與本判決之結果無涉或無違，不再一一論述。
五、結論：原告之訴為無理由，依民事訴訟法第七十八條，判決如主文。
中　　　華　　　民　　　國　　九十三　　年　　　八　　　月　　 十八 　　日
                                        民事第五庭  法  官    張松鈞
正本係照原本作成
如對本判決上訴，須於判決送達後廿日內向本院提出上訴狀
中　　　華　　　民　　　國　　九十三　　年　　　八　　　月　　 十八 　　日
                                                    書記官    黃媚鵑
